【裁判字號】    90,易,705
【裁判日期】    900723
【裁判案由】    違反勞動基準法
【裁判全文】
台灣台中地方法院刑事判決                            九十年度易字第七五號
    公  訴  人  臺灣台中地方法院檢察署檢察官
    被      告  甲○○
右列被告因違反勞動基準法案件，經檢察官聲請簡易判決處刑（八十九年度偵字第一
四四四０號），本院臺中簡易庭認不宜以簡易判決處刑，移由本院刑事庭依通常程序
審理，判決如左：
    主  文
甲○○連續違反女工不得於午後十時至翌晨六時之時間內工作之規定，處拘役伍拾日
，如易科罰金，以參佰元折算壹日。
    事  實
一、甲○○係台中市○○路一一號「巨人電子遊藝場」之負責人，明知未經工會或勞
    工同意，並實施晝夜三班制，安全衛生設備完善及備有女工宿舍或有交通工具接
    送，或具有法定原因，經主管機關核准者外，不得使女工於午後十時至翌晨六時
    之時間內工作，甲○○並無符合前開規定或因情勢緊急，不及報經主管機關核准
    之情形，竟基於概括之犯意，分別自民國（下同）八十九年七月一日、八月一日
    、八月四日起，以每月薪資新台幣（下同）二萬一千元之薪資，僱用女性員工黃
    甄慧、蔣心怡及陳嘉芳三人，在上址巨人電子遊藝場負開洗分及店內清潔工作，
    工作時間自凌晨零時至早晨八時。嗣於八十九年八月六日零時許，在上址為警當
    場查獲。
二、案經臺中市警察局第四分局報請臺灣臺中地方法院檢察署檢察官偵查後，聲請簡
    易判決處刑，經本院台中簡易庭認不宜以簡易判決處刑，移由本院改依通常程序
    審理。
    理  由
一、被告甲○○經合法傳喚無正當理由不到庭，惟其於警訊對右揭時地僱用女性員工
    於夜間二十四時至翌晨六時工作之事實坦承不諱，復據證人即男性員工黃耿達、
    証人即女性員工黃甄慧、蔣心怡、陳嘉芳於警訊中證述之情節相符，並有臨檢紀
    錄表之記載、現場照片數幀、臺中市政府營利事業登記證影本附卷可稽，是被告
    確有僱用女性員工於午後十二時至凌晨六時工作之事實。
二、查電子遊藝場係屬娛樂業，並經行政院勞工委員會指定該業自八十七年十二月三
    十一日起適用勞動基準法，且於八十八年二月十九日以台八十八勞動二字第００
    四二五六號函指定為勞動基準法第三十條之一之行業，有行政院勞工委員會八十
    九年九月五日台八十九勞動三字第三七一六一號函可佐，合先敘明。又按勞動基
    準法第三十條之一第一項規定，即中央主管機關指定之行業，雇主經工會或勞工
    半數以上之同意後，其工作時間得依同項第一款至第四款原則變更，而同條項第
    四款則規定，「女性勞工，除妊娠或哺乳期間者外，於夜間工作，不受第四十九
    條之限制，但雇主應提供完善安全衛生設施」；換言之，如雇主未經工會或勞工
    半數以上同意，或未提供完善安全衛生設施，仍不得變更工時使女性員工於夜間
    工作，而仍應符合勞動基準法第四十九條之規定。再依行政院勞工委員會八十六
    年七月八日台（八六）勞動三字第○二八四九八號函：「經指定為勞動基準法第
    三十條之一第一項之行業，該項第四款但書規定雇主應提供完善安全衛生設施，
    係指雇主對於擬使女工從事夜間工作之工作場所安全衛生設備與措施，應經勞動
    檢查機構檢查合格，未經檢查合格，該事業單位應不得使女工於午後十時至翌日
    凌晨六時之期間內工作」，關於中央主管機關指定之行業，勞動基準法第三十條
    之一第一項第四款但書係該項本文之除外規定，其目的在使放寬女工工作時間限
    制同時，不致使保護女工安全衛生之工作條件因而受影響，而違反原來勞動基準
    法第四十九條保障女工工作條件之目的。亦即，違反此「雇主應提供完善安全衛
    生設施」之規定時，雇主即不得主張同法第三十條之一本文之「不受同法第四十
    九條之限制」，否則該款但書規定即形同具文，使對放寬原勞動基準法關於工時
    規定所為之限制，成為無條件放寬，而置雇主「提供完善安全衛生設施」之義務
    於不顧，蓋若如此，則顯與勞動基準法第三十條之一規定僅在於放寬工時限制，
    並無放寬雇主應提供完善安全衛生設施之修法目的有違（參見八十五年十二月二
    十七日、八十七年五月十三日二次修正條文自明）。查被告甲○○經營之電子遊
    戲場，雖係娛樂業，為行政院勞工委員會於八十八年一月二十九日以台八八勞動
    二字第００一三五九號函指定為勞動基準法第三十條之一之行業，惟被告經營該
    遊藝場欲所僱用之女工黃甄慧、蔣心怡、陳嘉芳於午後十時至翌晨六時之時間內
    工作，前提仍須經工會或勞工半數以上同意，及提供完善安全衛生設施，方可排
    除勞動基準法第四十九條之適用，而被告經營之上開電子遊藝場，並無証據証明
    有工會之組織，亦無証據証明勞工半數以上有同意變更工作時間，再查，遍查全
    卷，被告亦未提出經由勞動檢查機構就該遊藝場對女工夜間工作場所之安全衛生
    設施之檢查合格証明，是被告經營上開電子遊戲場，未提供完善安全衛生設施亦
    明，被告經營巨人電子遊藝場既無工會同意勞工變更工時，亦未經勞工半數以上
    之同意變更工時，且該工作場所之亦無完善之安全衛生設備，已與勞動基準法第
    三十條之一第一項之規定不合，自不得依同法第三十條之一第一項第四款規定，
    排除同法第四十九條之限制，而仍應受勞動基準法第四十九條第一項之限制，即
    被告有違反勞動基準法第四十九條第一項之規定，使女性勞工於夜間二十四時（
    即午後十二時）至翌晨六時之間工作，仍有勞動基準法第七十七條之適用甚明。
    事証明確，被告右揭犯行堪予認定。
三、核被告僱用女性勞工於午後十時至凌晨六時之間工作之所為，係違反勞動基準法
    第四十九條第一項前段規定，應依同法第七十七條之規定論處。被告先後多次僱
    用三名女性員工於夜間工作之多次違反勞動基準法犯行，時間緊接，所犯構成要
    件相同，顯係基於概括犯意反覆為之，為連續犯，應依刑法第五十六條之規定以
一罪論，並加重其刑。爰審酌被告之素行、犯罪之動機、手段、目的、僱用女性
    員工之期間、人數、犯罪所生之危害及犯後態度等一切情狀，量處如主文所示之
    刑，並諭知易科罰金之折算標準。
四、被告經合法傳喚，無正當理由不到庭，本院認本件係應科拘役之案件，爰依法不
    待其陳述逕行判決。
據上論斷，應依刑事訴訟法第四百五十二條、第二百九十九條第一項前段、第三百零
六條、勞動基準法第七十七條、第四十九條第一項前段、刑法第十一條前段、第五十
六條、修正後刑法第四十一條第一項前段、罰金罰鍰提高標準條例第二條，判決如主
文。
中      華      民      國    九十      年      七      月    二十三    日
                                        臺灣臺中地方法院刑事第一庭
                                            法  官  黃  家  慧
右正本證明與原本無異。
如不服本判決，應於判決送達後十日內向本院提出上訴狀，上訴於臺灣高等法院臺中
分院（須附繕本）。
                                            書記官
中      華      民      國    九十      年      七      月    二十四    日
附錄本判決論罪科刑之法條：
勞動基準法第第四十九條第一項
女工不得於午後十時至翌晨六時之時間內工作。但經取得工會或勞工同意，並實施晝
夜三班制，安全衛生設施完善及備有女工宿舍，或有交通工具接送，且有左列情形之
一，經主管機關核准者，不在此限：
  一、因不能控制及預見之非循環性緊急事故，干擾該事業之正常工作時間者。
  二、生產原料或材料易於敗壞，為免於損失必須於夜間工作者。
  三、擔任管理技術之主管職務者。
  四、遇有國家緊急事故或為國家經濟重大利益所需要，徵得有關勞雇團體之同意，
      並經中央主管機關核准者。
  五、運輸、倉儲及通信業經中央主管機關核定者。
  六、衛生福利及公用事業，不需從事體力勞動者。
勞動基準法第七十七條
違反第四十二條、第四十四條第二項、第四十五條、第四十七條、第四十八條、第四
十九條或第六十四條第一項規定者，處六月以下有期徒刑、拘役或科或併科二萬元以
下罰金。


司法院資訊處製作；財團法人民間司法改革基金會備份。
